【裁判字號】    98,交抗,83
【裁判日期】    980121
【裁判案由】    違反道路交通管理處罰條例
【裁判全文】
臺灣高等法院交通事件裁定              98年度交抗字第83號
抗  告  人
即受處分人  正大汽車貨運有限公司
法定代理人  甲○○
上列抗告人因違反道路交通管理處罰條例案件，不服臺灣桃園地
方法院，中華民國97年12月23日所為裁定（97年度交聲字第1810
號），提起抗告，本院裁定如下：
    主  文
抗告駁回。
    理  由
一、抗告意旨略以: 原舉發單位以抗告人即受處分人正大汽車貨
    運有限公司變更車廂為由開立舉發通知單，嗣後改裁處「牌
    照借供他車使用」，惟並未提出牌照借供他車使用之證據。
    且該舉發通知單既經原處分機關撤銷，該違規行為迄原處分
    機關裁罰已逾3個月不得舉發。再者，半拖車與曳引車分屬
    不同車種，各自領牌登記使用，故本案應舉發半拖車違規始
    屬正確。本案51-VQ半拖車經本件違規後，復經年度定期檢
    驗合格，實已不符吊銷要件，原審竟逕予駁回，爰裁定提起
    抗告云云。
二、原裁定意旨略以: 本件舉發員警所開立北縣警交字第C00000
    000號舉發通知單其違規事實欄所載固有錯誤，然該舉發通
    知單上所記載之違規車輛及半拖車之車牌號碼，以及駕駛人
    姓名、違規時點等均與事實相符，且抗告人確有將車牌借用
    之違規行為，即使舉發單位對違規事實之認知有誤，仍無損
    抗告人違規行為之認定。況抗告人向原處分機關申訴後，原
    處分機關於作成壢監裁罰字第裁53－C00000000號違反道路
    交通管理事件裁決書時，即已將違規事實加以更正，是原處
    分機關既於作成本件裁決書時，已依行政程序法之相關規定
    ，依職權更正上開誤寫之瑕疵，即無再為舉發通知，或逾期
    舉發違規之問題，而裁定駁回其異議之聲明。
三、按汽車牌照借供他車使用或使用他車牌照行駛者，處汽車所
    有人新臺幣（下同）3,600元以上10,800元以下罰鍰，並禁
    止其行駛；前項第5款之牌照、號牌吊銷之，道路交通管理
    處罰條例第12條第1項第5款、第2項後段分別定有明文。
四、經查:
  (一)、抗告人所有之車牌號碼716- JC號營業曳引車曳引該公司
      所有車牌號碼51-VQ號拖車，於民國97年1月7日上午，由
      駕駛人馬沙巴浪駕駛。行經臺北縣28線道1公里處為臺北
      縣警察局金山交通分隊員警攔查，發現上開營業曳引車曳
      引之半拖車與登記之尺寸不符，乃半拖車「牌照借供他車
      使用」之情形，因而有違反道路交通管理處罰條例第12條
      第1項第5款違規之事實。有壢監裁罰字第裁53-C00000000
      號裁決書、採證相片一張在卷可稽（見原審卷第22頁），
      復為抗告人於原審聲明異議時所自陳，堪予認定。
  (二)、依據交通部90年2月8日交路90字第001229號函內說明欄二
      表示：「關於拖車違反道路交通管理處罰條例規定之『拖
      車未懸掛號牌』、『拖車使用他車牌照行駛者』、『使用
      註銷之牌照行駛者』等案件，應歸責於曳引車所有人而處
      罰之... 」；況拖車係無動力之車輛，其未經聯結停放於
      路邊或營業保管場時，係屬獨立之個體，惟如無曳引車之
      聯結曳引，其不僅無從行駛公路，亦將無違規情事之發生
      ，故行駛道路時，拖車需由曳引車牽引始得視為一汽車整
      體。且亦無相關法令規定曳引車需配置固定之拖車，故曳
      引車可牽引不同之拖車，而拖車牌證既為法令規定應隨車
      攜帶及懸掛，則行駛道路時即應符合規定，係於行車前即
      應注意之事項，且為促使其負起對車輛之管理責任，拖車
      之違規案件，即應處罰曳引車所有人。從而本件抗告人所
      有之車號716-JC號曳引車既於曳引無架號懸掛他車牌之半
      拖車行駛中為警查獲，則該半拖車與曳引車自應視為一汽
      車整體，從而該半拖車既有懸掛他車號牌（51-VQ）之違
      規行為，即有道路交通管理處罰條例第12條第1項第5款規
      定之適用。
  (三)、本件舉發員警所開立北縣警交字第C00000000號舉發通知
      單其違規事實攔所載固有錯誤，然該舉發通知單上所記載
      之違規車輛及半拖車之車牌號碼，以及駕駛人姓名、違規
      時點等均與事實相符，且抗告人確有將車牌借予他人之違
      規事實，即使舉發單位對違規事實之認知有誤，仍不改受
      處分人確實有違規行文之事實。況本件經抗告人向原處分
      機關申訴後，原處分機關於作成壢監裁罰字第裁53－
      C00000000號違反道路交通管理事件裁決書時，即已將違
      規事實加以更正，是原處分機關既於作成本件裁決書時，
      已依行政程序法之相關規定，依職權更正上開誤寫之瑕疵
      ，即無再為舉發通知，或逾期舉發違規之問題，抗告人據
      此聲明不服，並無理由。
  (四)、至抗告人所辯51-VQ半拖車經本件違規後，復經年度定期
      檢驗合格，實已不符吊銷要件等語，與上開裁決書所吊銷
      之716-JC號曳引車之牌照無涉，是抗告人以前揭情詞置辯
      容有誤會。綜上所述，抗告人所有之車號716-JC號營業貨
      運曳引車既有曳引無架號之半拖車懸掛他車號牌之交通違
      規行為，從而原處分機關依道路交通管理處罰條例第12第
      1項第5款、第2項（原裁定誤載為第31條第2項）之規定及
      違反道路交通管理事件統一裁罰基準表所載之裁罰標準之
      相關規定，裁處抗告人罰鍰5,400元並吊銷牌照，核無違
      誤，被處分人抗告為無理由，應予駁回。
五、據上論結，應依道路交通案件處理辦法第26條，刑事訴訟法
    第412條，裁定如主文。
中    華    民    國    98    年    1     月    21    日
            刑事第二十二庭審判長法  官  何菁莪
                                法  官  李麗珠
                                法  官  洪于智
以上正本證明與原本無異。
不得再抗告。
                                書記官  強梅芳
中    華    民    國    98    年    1     月    22    日


司法院資訊處製作；財團法人民間司法改革基金會備份。
